【裁判字號】    90,台上,3699
【裁判日期】    900620
【裁判案由】    過失致人於死
【裁判全文】
最高法院刑事判決                                九十年度台上字第三六九九號
    上訴人  台灣高等法院檢察署檢察官
    被  告  甲○○
右上訴人因被告過失致人於死案件，不服台灣高等法院中華民國八十七年十二月八日
第二審判決（八十七年度交上訴字第一○五號，起訴案號：台灣基隆地方法院檢察署
八十六年度偵續一字第三號），提起上訴，本院判決如左：
    主  文
原判決撤銷，發回台灣高等法院。
    理  由
本件原判決引用第一審判決書記載之證據及理由，以公訴意旨略稱：被告甲○○係海
軍第三造船廠司機，於民國八十四年十二月十二日下午六時許，駕駛車號軍00－0
0000號之軍用交通車，由基隆市○○○路往中山二路方向行駛，途經基隆市○○
○路八五號前，應注意兩車併行之間隔，並隨時採取必要之安全措施，而依當時之情
形，又無不能注意之情形，竟疏於注意，於上開地點，未保持兩車併行之間隔，擦撞
同向由被害人郭祈旺所駕駛之ＧＮＹ－六六二號重機車，致郭祈旺因此胸腔內出血、
雙側肋骨多段骨折不治死亡，認被告犯有刑法第二百七十六條第二項之罪嫌云云，經
審理結果，認為不能證明被告犯罪，因而維持第一審諭知被告無罪之判決，駁回檢察
官在第二審之上訴，固非無見。
惟查：(一)證據雖已調查，而其內容未明瞭者，即與未經調查無異，如遽行判決，仍屬
應於審判期日調查之證據而未予調查。卷查被害人郭祈旺所駕機車先留有剎車痕長達
八‧五公尺，再接續留有刮地痕七‧三公尺，機車倒於刮地痕末端，均在前開路段之
機車專用道內，似未侵入其他車道，有事故現場圖在卷可按（見相字卷第十五頁），
又原判決引用台灣省車輛行車事故覆議鑑定委員會覆議結果，亦認被害人郭祈旺駕駛
之重機車曾與被告駕駛之交通車右後側擦撞（原判決倒數第三至二行），果該覆議結
果無訛，被告所駕車輛如未曾侵入該機車專用道，並保持兩車安全車距，又如何與騎
行於機車專用道上之被害人郭祈旺所駕機車擦撞，似不無疑問，究實情如何，既攸關
被告有無成立過失致死罪責，應有再調查釐清之必要，以昭折服，原判決未予查明，
遽予判決，有嫌率斷。(二)證人張錦銅於檢察官偵查中證稱：被害人所騎機車自後方撞
上伊後，伊就跌倒，見被害人人車倒於伊前方約三公尺處等語（見同卷第四頁），如
證人張錦銅所述屬實，依前述被害人機車之刮地痕為七‧三公尺計算，證人似倒於該
刮地痕起點算起四‧三公尺位置，則於證人張錦銅被撞之前，被害人所騎乘之機車似
已因其他原因而側倒刮地，原審根據證人張錦銅之證詞，推論被害人係先撞及證人張
錦銅後，再往車道內側滑行，有證據上理由矛盾之違法。(三)原判決雖又認：「如死者
於撞及行人後又與被告所駕交通車擦撞，依慣性原則，當有較明顯偏外側之刮地痕…
…本件並無偏外狀，是被告所駕交通車確未擦撞到死者所騎機車」云云（原判決第
二頁倒數第六至九行），惟證人即交通員警許書銘於檢察官偵查中亦證稱：「若輕微
碰撞亦有可能因慣性而往內偏」云云（見偵續字第一號偵查卷第十六頁），原判決對
此不利被告之證據未予調查，亦未說明無調查必要之理由，遽行判決，其所踐行之訴
訟程序，亦屬於法有違。檢察官上訴意旨指摘原判決不當，為有理由，應認原判決有
撤銷發回之原因。
據上論結，應依刑事訴訟法第三百九十七條、第四百零一條，判決如主文。
中      華      民      國     九十     年      六      月     二十     日
                              最高法院刑事第十一庭
                                  審判長法官  林  增  福
                                        法官  邵  燕  玲
                                        法官  吳  昆  仁
                                        法官  陳  世  雄
                                        法官  惠  光  霞
      右正本證明與原本無異
                                              書  記  官
中      華      民      國     九十     年      六      月    二十七    日


司法院資訊處製作；財團法人民間司法改革基金會備份。
